臺灣花蓮地方法院刑事判決
111年度花原交簡字第356號
聲  請  人  臺灣花蓮地方檢察署檢察官
被      告  曾金勇


上列被告因公共危險案件，經檢察官聲請以簡易判決處刑（111
年度撤緩偵字第88號），本院判決如下：
    主  文
曾金勇犯不能安全駕駛動力交通工具罪，處有期徒刑參月，如易
科罰金，以新臺幣壹仟元折算壹日。
    犯罪事實及理由
一、本件犯罪事實、證據均引用檢察官聲請簡易判決處刑書之記
    載（如附件）。
二、程序事項：
　㈠按刑事司法文書之送達，於應受送達人之住居所、事務所或
    營業所行之，民事訴訟法第136 條定有明文，且刑事訴訟法
    第62條準用之  。所謂住所，即以久住之意思住於一定地域
    之謂；所謂居所，乃以暫時目的所居之場所；而所謂營業所
    ，則指從事商業或其他營業之場所（最高法院100年度台抗
    字第943號民事裁定意旨參照）。次按依一定事實，足認以
    久住之意思，住於一定之地域者，即為設定其住所於該地；
    一人同時不得有兩住所；以廢止之意思離去其住所者，即為
    廢止其住所，民法第20條、第24條分別定有明文。是我國民
    法關於住所之設定及廢止，兼採主觀主義及客觀主義之精神
    ，如當事人主觀上有久住一定地域之意思，客觀上亦有住於
    一定地域之事實，該一定之地域即為其住所。而住所雖不以
    戶籍登記為要件，惟倘無客觀之事證足認當事人已久無居住
    該原登記戶籍之地域，並已變更意思以其他地域為住所者，
    戶籍登記之處所，仍非不得資為推定其住所之依據；再戶籍
    登記制度，係為國人戶口管理之行政上需要而設立，固以與
    民法所稱之住所同一為原則，但倘有具體事證，足認設籍者
    並無在該址久住之主觀意思或長住之客觀事實，就因民事訴
    訟法規定送達訴訟文書而生一定法律上效果之訴訟行為之效
    力，得例外認定戶籍登記地尚非住所或居所，以賦與該當事
    人參與程序之機會，貫徹憲法保障訴訟權之旨；又當事人有
    無久住之意思，應依客觀之事實探求並認定之。而所謂「一
    定之事實」，尤以戶籍登記資料為主要之依據（最高法院93
    年度台抗字第940號民事裁定、100年度台上字第1373號民事
    判決、100 年度台抗字第660號、94年度台抗字第454號民事
    裁定意旨參照）。從而，戶籍地與住所係以同一為原則，並
    以戶籍登記推定為其住所，僅有在當有具體事證，足認設籍
    者無長住之客觀事實，並有已廢止原以設籍地為住所之意，
    變更為以其他地域為住所之意，始例外認為戶籍登記地並非
    住所。經查，被告前因涉犯本案公共危險案件，經警當場攔
    查並予以舉發違反道路交通管理規則時，即陳報居住地址為
    「花蓮縣○○鄉○○○街00巷00號」（下稱本案地址），復於警
    詢、檢察官訊問時，亦均陳報本案地址為其現住地址（分見
    警卷第23頁、第5頁、速偵卷第25頁），顯見其並無離去原
    本戶籍地址，而改以其他處居所為住所之意思，是被告之住
    所仍為其戶籍地即本案地址甚明。
  ㈡又被告、自訴人、告訴人、附帶民事訴訟當事人、代理人、
    辯護人、輔佐人或被害人為接受文書之送達，應將其住所、
    居所或事務所向法院或檢察官陳明。被害人死亡者，由其配
    偶、子女或父母陳明之。如在法院所在地無住所、居所或事
    務所者，應陳明以在該地有住所、居所或事務所之人為送達
    代收人；前項之陳明，其效力及於同地之各級法院，刑事訴
    訟法第55條第1項、第2項定有明文。則依刑事訴訟法第55條
    第1項之規定，當事人有向法院陳明應受送達處所之義務，
    倘被告僅陳明設籍之住所地，而未以言詞或書狀陳明居所地
    ，或於法院所在地無住、居所，又未陳明於法院所在地有住
    居所之人為送達代收人，以致法院依其設籍之住所地為送達
    ，要難謂於法不合（最高法院100年度台上字第2945號判決
    意旨參照）。經查，被告本案所犯公共危險犯行，前經臺灣
    花蓮地方檢察署檢察官以110年度速偵字第626號為緩起訴處
    分，嗣經臺灣高等檢察署花蓮檢察分署檢察長以110年度上
    職議字第1111號駁回職權再議，而於110年11月23日確定，
    緩起訴期間為1年，緩起訴期間自110年11月23日至111年11
    月22日止，而被告因未於檢察官所指定之期間內，向公庫支
    付新臺幣6萬元之緩起訴處分金，而違反上開緩起訴應履行
    事項之命令，經臺灣花蓮地方檢察署檢察官依刑事訴訟法第
    253條之3第1項第3款，於111年7月5日以111年度撤緩字第14
    9號職權撤銷上開緩起訴處分，並於同年8月3日付郵向被告
    本案地址遞送，因不獲會晤被告本人，且無具有辨別事理能
    力之同居人或受僱人可資付與，因而寄存在當地花蓮縣警察
    局吉安分局仁里派出所等，有上開緩起訴處分書、臺灣高等
    檢察署花蓮檢察分署處分書、撤銷緩起訴處分書、被告之刑
    案資料查註記錄表、送達證書附卷可稽（見撤緩偵卷第5至1
    5頁、撤緩卷第23至25頁），可堪認定。而依卷內資料，亦
    未見被告曾有以書狀或其他方式，向檢察官或執行檢察官陳
    明其住所、居所，或有其他足認在法院所在地已無住所、居
    所，而陳報送達代收人之任何事證，揆諸前開見解，檢察官
    倘依其陳稱之現住地即本案地址為送達，此送達自為適法。
    從而，上開撤銷緩起訴處分書既依刑事訴訟法第62條準用民
    事訴訟法第138條規定，對本案地址為送達，並因不獲會晤
    本人，有無其他可代為收受送達之人，而寄存於當地派出所
    ，則自寄存之日起經10日即生合法送達效力，另卷查亦無被
    告依命於前開原緩起訴期限屆滿前繳納緩起訴處分金，或於
    送達生效後10日內聲請再議之相關證據，是上述撤銷緩起訴
    處份書已合法送達於被告而生效，檢察官就本案改聲請以簡
    易判決處刑，程序上並無不合。
三、論罪科刑：
　㈠按行為後法律有變更者，適用行為時之法律。但行為後之法
    律有利於行為人者，適用最有利於行為人之法律，刑法第2
    條第1項定有明文。本件被告曾金勇行為後，刑法第185條之
    3第1項業於民國111年1月28日修正公布，並於同年月30日生
    效施行，刑法第185條之3第1項第1款原規定：「駕駛動力交
    通工具而有下列情形之一者，處二年以下有期徒刑，得併科
    二十萬元以下罰金：一、吐氣所含酒精濃度達每公升零點二
    五毫克或血液中酒精濃度達百分之零點零五以上」，修正為
    「駕駛動力交通工具而有下列情形之一者，處三年以下有期
    徒刑，得併科三十萬元以下罰金：一、吐氣所含酒精濃度達
    每公升零點二五毫克或血液中酒精濃度達百分之零點零五以
    上」，經比較新舊法之結果，修正後刑法並非較有利於被告
    ，故依刑法第2條第1項前段之規定，被告所為本案犯行，應
    依修正前即被告行為時之刑法第185條之3第1項第1款規定處
    斷。是核被告所為，係犯修正前刑法第185條之3第1項第1款
    駕駛動力交通工具而吐氣所含酒精濃度達每公升0.25毫克以
    上之罪。
　㈡爰以行為人之責任為基礎，審酌政府近年來已大力宣導酒後
    駕車之危險性，酒後駕車常伴隨重大交通事故發生，影響國
    民身體、生命、財產至鉅，被告對此當已認識，仍漠視法令
    限制，輕忽酒後駕車所可能造成之潛在性危險，仍心存僥倖
    騎乘車輛上路，置其他用路人及民眾於風險之中，所為實屬
    不該。又被告本案經查獲後，經檢察官給予緩起訴之機會，
    卻未予珍惜，無端耗損司法人力及資源，所為殊值非難。然
    姑念其犯後始終坦承犯行之犯後態度，且本案幸未造成未造
    成他人生命、身體及財產法益之實際損害等犯罪手段、所生
    之危險及損害，兼衡其於警詢自陳高中畢業、從事臨時工、
    家庭經濟狀況勉持等一切情狀，量處如主文所示之刑，併諭
    知如易科罰金之折算標準。
四、依刑事訴訟法第449條第1項前段、第3項、第454條第2項，
    逕以簡易判決處刑如主文。
五、如不服本判決，得自收受本判決送達之日起20日內，具狀向
    本院提起上訴（須附繕本）。
本案經檢察官王怡仁聲請以簡易判決處刑。
中　　華　　民　　國　　111 　年　　11　　月　　21　　日
　　　　　　　　　花蓮簡易庭    法　官　劉孟昕
上列正本證明與原本無異。
如對本判決不服，應於送達後20日內，向本院提出上訴狀。
（應抄附繕本）
因疫情而遲誤不變期間，得向法院聲請回復原狀。
中　　華　　民　　國　　111 　年　　11　　月　　21　　日

                                書記官  丁妤柔
附件：臺灣花蓮地方檢察署檢察官聲請簡易判決處刑書